臺灣彰化地方法院民事判決　100年度訴字第936號
原　　　告　張翠珍
訴訟代理人　張鳳珍
被　　　告　詹閔森
上列當事人間請求損害賠償事件，本院於民國100年11月24 日言
詞辯論終結，茲判決如下：
    主    文
被告應給付原告新台幣肆拾萬元，及自民國一百年十一月八日起
至清償日止，按年利率百分之五計算之利息。
原告其餘之訴駁回。
訴訟費用新台幣陸仟伍佰元；其中之新台幣肆仟伍佰元由被告負
擔，其餘由原告自行負擔。
本判決原告勝訴部分，得假執行。
原告其餘假執行之聲請駁回。
    事實及理由
一、被告經合法通知，未於言詞辯論期日到場，經核並無民事訴
    訟法第386條所列各款情形，爰依原告之聲請，由其一造辯
    論而為判決。
二、原告起訴主張：
（一）
    1.兩造原為夫妻關係（民國88年4月15日結婚，99年2月25
      日離婚），詎被告於98年2月間與訴外人女子賴佩渟通姦
      ，並致賴佩渟懷孕生子。嗣兩造離婚後，原告於99年8月
      間，因他案對被告訴訟，經申請被告戶籍謄本時，始發現
      被告已認領賴佩渟所生之子。旋原告對被告及賴佩渟提起
      刑事告訴，被告部分，檢察官認為因已逾告訴期限而為不
      起訴處分，惟對被告之民事求償部分，則應尚未逾期。被
      告與賴佩渟通姦，侵害原告基於配偶關係之身分人格法益
      ，是以原告爰提起本件訴訟等語。
    2.本件被告抗辯之請求權時效並未消減，蓋原告係因為訴訟
      之用，向戶政機關請領戶籍謄本時，始發現被告認領與賴
      女所生之子，當時始確認被告與賴女通姦行為；否認被告
      辯稱離婚協議書上所載補償金40萬元，即是本件損害賠償
      。上開補償金乃被告對婚姻未盡責、破裂之損害補償，簽
      離婚協議當時，被告也未坦承通姦生子之事；若離婚當時
      ，原告已知悉被告與他女子通姦生子之事，要求被告給付
      之金額，就不只補償金40萬元。
（二）並聲明：1.被告應給付原告新台幣（下同）60萬元，及自
      起訴狀繕本送達翌日起至清償日止，按年息百分之五計算
      之利息。2.訴訟費用由被告負擔。3.原告願供擔保，請准
      宣告假執行。
三、被告未於言詞辯論期日到庭陳述，惟據其提出書狀以：
（一）被告與賴佩渟僅於98年2月間發生過一次性關係，迄今已
      逾2年，故原告民事損害賠償之請求權應已逾時效而消減
      ，被告自得抗辯。另兩造離婚時，原告即已知悉被告在外
      與人生有一子，故而兩造於離婚簽立離婚協議書時，被告
      一次性給付原告40萬元之精神賠償，原告應不得再向被告
      請求，或至少被告已補償原告40萬元之部分，應得以作為
      扣除；且原告請求之金額亦屬過高，被告無資力，實難以
      負荷。
（二）兩造婚後感情疏離，分居台中市、台東縣關山鎮二地，原
      告自行至台東娘家5、6年，期間兩造幾無往來，婚姻關係
      早已生裂。而原告不與被告履行同居義務，致被告在外另
      與人相戀、交往生子，故本事件原告亦與有過失，被告爰
      主張過失相抵等語。並聲明：1.原告之訴駁回。2.訴訟費
      用由原告負擔。
四、得心證之理由：
（一）按通姦之足以破壞夫妻間之共同生活而非法之所許，此從
      公序良俗之觀點可得斷言，不問所侵害係何權利，對於配
      偶之他方應構成共同侵權行為。婚姻係以夫妻之共同生活
      為其目的，配偶應互相協力保持其共同生活之圓滿安全及
      幸福，而夫妻互守誠實，係為確保其共同生活之圓滿安全
      及幸福之必要條件，故應解為配偶因婚姻契約而互負誠實
      之義務，配偶之一方行為不誠實，破壞共同生活之圓滿安
      全及幸福者，即為違反因婚姻契約之義務而侵害他方之權
      利。本件原告主張其與被告原為夫妻關係（民國88年4月
      15日結婚，99年2月25日離婚），嗣兩造離婚後，原告嗣
      於99年8月間，因他案對被告聲請假扣押訴訟，經申請被
      告戶籍謄本時，始發現被告於98年2月間與訴外人賴佩渟
      通姦，並致賴佩渟懷孕生子、被告予認領該子為婚生子等
      情，業據其提出台灣彰化地方法院檢察署檢察官不起訴處
      分書、台灣台中地方法院100年度易字第1549號刑事判決
      、100年度訴字第2200號民事判決（皆影本）附卷內可稽
      ，並經本院調閱上開卷證查核無誤。被告固不否認上情，
      卻辯稱其與賴佩渟僅於98年2月間發生過一次性關係，迄
      今已逾2年，且為原告知情，故原告應已逾請求權之時效
      云云。惟據證人劉奕華及邱文雄於台灣彰化地方法院檢察
      署99年度交查字第171號案中之99年11月30日訊問中，均
      證稱原告曾於99年2月23或24日間，至被告公司處罵稱被
      告「不要臉！在外與人生小孩」等語，及參酌賴女於民國
      98年12月15日生下與被告所生之子，被告於99年1月25日
      認領為婚生子，另被告於民國99年農曆過年期間（99年2
      月13日為農曆除夕)曾至台東原告娘家找原告，雙方談及
      離婚之事，引發原告不悅、大哭，與過完年假後之於99年
      2月23日或24日，原告曾至被告公司理論、大罵被告等情
      ，堪認原告應於99年2月農曆過年期間，始知悉被告在外
      與賴女通姦及產子之情事。被告辯稱在更早之前、甚或98
      年2月間，原告已知悉被告與人通姦之事實，並無提出任
      何證據以實其說，復為原告所否認，所辯尚非可取，故應
      認原告係於99年2月間始知悉被告通姦之情事。則原告於
      民國100年10月25日提起本件訴訟計算，原告之損害賠償
      請求權時效，並未逾越二年而消滅。
（二）被告另辯稱兩造於離婚簽立離婚協議書時，被告曾一次性
      給付原告40萬元之精神賠償(第七點)，是以原告應不得再
      向被告請求，或至少該40萬元部分應得以作為扣除云云，
      並提出離婚協議書附於本院卷以為佐證。惟據該離婚協議
      書內容第七點所載：「甲方（即本案被告）同意於辦理離
      婚登記之同時補償乙方（即本案原告）新台幣四十萬元整
      。」，該40萬元並未載明包括被告通姦行為之賠償在內，
      單從文義觀看，應屬被告因雙方婚姻破裂，對於原告之補
      償。與被告因在外通姦行為，原告權利受侵害而提起本件
      侵權行為損害賠償，兩者之性質實不同。且該離婚協議內
      容中，亦未加記原告不得再為其他之請求，或該補償金額
      涵蓋原告一切損害等語，被告此部分辯解，尚無足採。
（三）又按不法侵害他人之身體、健康、名譽、自由、信用、隱
      私、貞操，或不法侵害其他人格法益而情節重大者，被害
      人雖非財產上之損害，亦得請求賠償相當之金額；前揭規
      定，於不法侵害他人基於父、母、子、女或配偶關係之身
      分法益而情節重大者，準用之，民法第195條第1項前段、
      第3項定有明文。而非財產上損害之慰撫金數額，究竟若
      干為適當，應斟酌兩造身分、地位、經濟狀況、加害程度
      及其他各種情形，俾為審判之依據（最高法院86年度臺上
      字第511號、86年度臺上字第3537號判決意旨參照）。按
      本件被告於兩造婚姻期間，在外與人通姦生子，致侵害原
      告人格法益情節重大，原告主張請求被告賠償其損害，自
      有所據。按被告與賴佩渟發生性關係之前，兩造間早已分
      居多年迄雙方離婚，期間甚少聯繫、彼此關懷，夫妻感情
      疏離、淡薄，可謂有名無實。本院審酌原告為高職畢業、
      被告為專科畢業，原告現於台東一處營造公司任會計、被
      告之前於台中市某印刷公司任職、事故發生之原因、原告
      所受之精神痛苦程度等情狀，認原告請求被告賠償之慰撫
      金，以40萬元為適宜。
五、末按給付有確定期限者，債務人自期限屆滿時起，負遲延責
    任。給付無確定期限者，債務人於債權人得請求給付時，經
    其催告而未為給付，自受催告時起，負遲延責任。其經債權
    人起訴而送達訴狀，或依督促程序送達支付命令，或為其他
    相類之行為者，與催告有同一之效力。民法第229條第1項、
    第2項定有明文。又遲延之債務，以支付金錢為標的者，債
    權人得請求依法定利率計算之遲延利息。但約定利率較高者
    ，仍從其約定利率。應付利息之債務，其利率未經約定，亦
    無法律可據者，週年利率為百分之五，民法第233條第1項、
    第203條亦有明文。本件原告對被告之侵權行為債權，核屬
    無確定期限之給付，既經原告提起本件訴訟而起訴狀繕本並
    於100年11月7日送達被告，被告迄未給付，當應負遲延責任
    。是原告請求自民事起訴狀繕本送達被告之翌日，即100年
    11 月8日起算，按年利率百分之五計算之法定遲延利息，核
    無不合，應予准許。
六、綜上所述，原告本於侵權行為損害賠償之法律關係，請求被
    告給付原告40萬元，及自民國100年11月8日起，至清償日止
    ，按年息百分之五計算之利息，為有理由，應予准許。逾此
    範圍之請求，為無理由，應予駁回。
七、原告固陳明願供擔保，請准宣告假執行，然就原告勝訴部分
    ，所命給付之金額未逾50萬元，自應依民事訴訟法第389條
    第1項第5款之規定，依職權宣告假執行，原告就此部分所為
    宣告假執行之聲請，本院自不受其拘束，仍應逕依職權宣告
    假執行。至原告敗訴部分，其假執行之聲請，因訴之駁回而
    失所依附，不應准許，爰予駁回。
八、本件訴訟費用由原告預納裁判費新台幣6500元。因原告為一
    部勝訴、一部敗訴，故訴訟費用核定兩造分擔如主文所示。
中    華    民    國    100    年   12    月     8    日
                  民事第一庭    法  官  王鏡明
以上正本係照原本作成。
如對判決上訴，應於判決送達後20日內向本院提出上訴狀。如委
任律師提起上訴者，應一併繳納上訴審裁判費。
中    華    民    國   100    年    12    月    8     日
                                書記官  楊美芳